【裁判字號】    97,上訴,1936
【裁判日期】    971009
【裁判案由】    偽造文書等
【裁判全文】
臺灣高等法院臺中分院刑事判決        97年度上訴字第1936號
上  訴  人  臺灣臺中地方法院檢察署檢察官
被      告  癸○○
上列上訴人因被告偽造文書等案件，不服臺灣臺中地方法院97年
度訴字第1629號，中華民國97年6月26日第一審判決（起訴案號
：臺灣臺中地方法院檢察署96年度偵字第2778、7670號），提起
上訴，本院判決如下：
    主  文
原判決撤銷。
癸○○犯如附表一、二所示之罪，各量處如附表一、二所示所犯
罪名及科刑欄，暨附表二附註欄記載之刑，主刑部分應執行有期
徒刑壹年陸月，如易科罰金，以新臺幣玖佰元折算壹日。緩刑
年。
    犯罪事實
一、癸○○為保誠人壽保險股份有限公司（下稱保誠人壽公司）
    西臺中分公司之業務經理，負責為保誠人壽公司招攬保險業
    務，並依據所招攬之業務數額領取公司所給付之保險佣金。
  (一)癸○○於民國94年12月間，向柳汶汎招攬有優惠利率利息之
    保險，柳汶汎遂陸續將新臺幣（下同）315萬元匯入保誠人
    壽公司在國泰世華銀行西臺中分行所申請之帳號0000000000
    0號帳戶後，癸○○因熟知保誠人壽公司相關核保規定，如
    以公司為要保人將較為容易通過保誠人壽公司之保險審核，
    癸○○竟基於偽造私文書之概括犯意，先於如附表一編號1
    所示之時間，利用上開匯入之款項，在保誠人壽保險公司西
    臺中分公司內，未經柳汶汎審閱契約文件內容，即盜用亞達
    國際股份有限公司（下稱亞達公司）及負責人己○○印章，
    並偽簽柳汶汎署押，偽造如附表一編號1所示由亞達公司為
    要保人，柳汶汎為被保險人要保書之私文書1份，致生損害
    於保誠人壽公司對於核保之正確性及柳汶汎之權益，嗣並持
    送保誠人壽公司核保而行使之。保誠人壽公司因不知有偽而
    同意承保此一保險契約後，癸○○復承前行使偽造私文書犯
    意，及意圖為自己不法之所有，再於如附表一編號2所示之
    時間，未經柳汶汎之同意，盜用亞達公司、己○○印章，及
    偽簽柳汶汎署押，偽造如附表一編號2之保單借款約定書，
    申請借款52萬9千元，致生損害保誠人壽公司對於保險契約
    管理之正確性及柳汶汎對保險契約之價值，並持上開保單向
    保誠人壽公司借款而行使之，使保誠人壽公司因而陷於錯誤
    ，而同意出借之。
  (二)癸○○於如附表一編號3所示之時間，另基於行使偽造私文
    書及詐欺取財之犯意，未經柳汶汎之同意，即以同附表一編
    號2所示之方法，偽造如附表一編號3所示之保險單借款約定
    書（未填借款金額），致生損害保誠人壽公司對於保險契約
    管理之正確性及柳汶汎對保險契約之價值，並持上開保單向
    保誠人壽公司借款而行使之，惟因其又於如附表一編號4所
    示時間終止保險契約，故未借得款項。嗣柳汶汎質問癸○○
    相關投保細節，並進一步向保誠人壽公司查詢後，方知癸○○偽造保單及質押借款之不法情事；癸○○為免東窗事發，
    旋分別於如附表一編號4、5所示之時間，偽造如附表一編號
    4、5所示之契約終止申請書、契約事項變更申請書而向保誠
    人壽公司終止柳汶汎之保險契約，及變更柳汶汎之夫邱瑋誠
    所投保契約之通訊地址，並於96年3月20日，將上開柳汶汎
    所支付予保誠人壽公司之保險費315萬元返還與柳汶汎。
  (三)癸○○於95年6月間向客戶丙○○招攬保險，經丙○○應允
    購入總價值為1千萬元具有投資性質之保險單。癸○○遂分
    別於如附表二編號1至4所示之時間，以如附表一編號1所示
    方法，以亞達公司為要保人，分別偽造如附表二編號1至4所
    示之要保書之私文書，致生損害保誠人壽公司對於核保之正
    確性及丙○○對於保險契約正確性之主張，癸○○並持送保
    誠人壽公司核保而行使之。惟保誠人壽公司以亞達公司未能
    提出相關財力證明而拒絕承保；此時丙○○已依據癸○○之
    指示，陸續將保險費用1千萬元匯入保誠人壽公司西臺中分
    公司所指定之金融帳戶內，癸○○為思詐領此一保險佣金，
    遂另起犯意，偽簽如附表二編號5至23所示要保人及被保險
    人署押之方式，偽造如附表二編號5至編號23號所示要保書
    之私文書；又為使上開編號5至編號23號之保險單能順利通
    過核保，復另基於變造私文書之犯意，變造如附表二編號5
    至8、編號10至11、編號20至21、編號22至23所示要保人如
    附表二財力證明欄所示之相關財產證明文件，足生損害於保
    誠人壽公司對保險契約核保之正確性，及丙○○投保之權利
    ，及各該附表所示被偽造文書名義人之權益。癸○○並分別
    持上開偽造之要保書及變造之財力證明送保誠人壽公司核保
    而行使之（係分批於如附表二所示時間，同時行使各該次投
    保所偽造之文書），使保誠人壽公司陷於錯誤，承保如附表
    二編號5至21所示之保險，並將總計116萬5471元之保險佣金
    給付與癸○○；至附表二編號22、23所示之要保申請，因遭
    保誠人壽公司識破而未同意承保。其間癸○○為免東窗事發
    ，並取信於丙○○，遂再以掃描拼湊列印之方式，偽造未經
    公司審核之編號00000000、00000000、00000000號保險單等
    私文書，致生損害於保誠人壽公司及丙○○，並將上開偽造
    之保險單交付丙○○收執而行使之。嗣因保誠人壽公司接獲
    柳汶汎、柳汶汎之夫邱瑋誠關於契約變更事項之查詢後，循
    線調閱相關資料而查悉上情。
二、案經保誠人壽公司、柳汶汎訴請臺灣臺中地方法院檢察署檢
    察官偵查起訴。
    理  由
一、證據能力部分：
  (一)按被告以外之人於審判外之言詞或書面陳述，除法律有規定
    者外，不得作為證據；被告以外之人於審判中有下列情形之
    一，其於檢察事務官、司法警察官或司法警察調查中所為之
    陳述，經證明具有可信之特別情況，且為證明犯罪事實之存
    否所必要者，得為證據：一、死亡者。二、身心障礙致記憶
    喪失或無法陳述者。三、滯留國外或所在不明而無法傳喚或
    傳喚不到者。四、到庭後無正當理由拒絕陳述者；該言詞或
    書面陳述，雖不符刑事訴訟法第159條之1至第159條之4之規
    定，而經當事人於審判程序同意作為證據，法院審酌該言詞
    陳述或書面陳述作成時之情況，認為適當者，亦得為證據；
    當事人、代理人或辯護人於法院調查證據時，知有第159條
    第1項不得為證據之情形，而未於言詞辯論終結前聲明異議
    者，視為有前項之同意，刑事訴訟法第159條第1項、第159
    條之3、第159條之5分別定有明文。核其立法理由在於傳聞
    證據未經當事人之反對詰問予以核實，乃排斥其證據能力。
    惟當事人如放棄對原供述人之反對詰問權，於審判程序表示
    同意該等傳聞證據可作為證據，此時，法院除認該傳聞證據
    欠缺適當性外，自可承認其證據能力。又當事人、代理人或
    辯護人於調查證據時，知有刑事訴訟法第159條第1項不得為
    證據之情形，卻表示「對於證據調查無異議」、「沒有意見
    」等意思，而未於言詞辯論終結前聲明異議者，應視為已有
    將該等傳聞證據採為證據之同意（參見最高法院94年度臺上
    字第2976號判決意旨）。
  (二)本件檢察官、被告、辯護人於原審及本院審判期日，對本案
    之全部證據之證據能力均不爭執，復於原審及本院審判期日
    就本院提示之證據於言詞辯論終結前，均未就所調查之證據
    主張有刑事訴訟法第159條不得為證據之情形，且均表示無
    意見，本院審酌該等證據作成時，亦無不適當之處，是參考
    上開最高法院判決要旨，應視為已有將該等傳聞之證據採為
    證據之同意，本案經調查之證據均有證據能力。
二、訊之被告癸○○對於上開犯罪事實，業於偵查、原審及本院
    審理中自白不諱，核與告訴人保誠人壽公司委任之告訴代理
    人陳怡儒、廖堂各於偵查中之指訴，及告訴人柳汶汎、邱瑋
    誠於偵查中之具結證述，證人丙○○於偵查中之具結證述，
    證人即保誠人壽公司西臺中分公司業務員江寧於偵查中之具
    結證述情節相符，並有告訴人柳汶汎提出之申訴書3份、匯
    款單據9份，丙○○所提匯款單據6張、偽造之保誠人壽公司
    編號00000000、00000000、00000000號保險單各1份，及附
    表一、二所示證據資料欄所示之文件可資佐證。被告偽造如
    附表一、二所示之私文書，復持以行使，分別足以生損害於
    保誠人壽公司、柳汶汎、邱瑋誠、丙○○及如附表二所示被
    偽造要保人、被保險人之權益，足證被告自白與事實相符。
    本件罪證明確，被告犯行堪予以認定。
三、被告為如附表一編號1、2，及如附表二編號16所示之犯罪行
    為後，94年2月2日修正公布之刑法關於罰金刑最低額（第33
    條第5款）、易科罰金（第41條）、牽連犯（第55條後段）
    、連續犯（第56條）、定應執行刑（第51條）等規定，業於
    95年7月1日施行，比較修正前後之各該規定，各該修正後之
    規定，並無較有利於被告之情形，依同法第2條第1項，就該
    等犯罪，仍應適用修正前之規定論處。核被告所為如附表一
    編號1至5、附表二編號1至23號偽造要保書、保險單借款約
    定書、保險契約終止申請書、保險契約內容變更申請書，並
    進而行使之犯行，均係犯刑法第216條、第210條之行使偽造
    私文書罪。如附表一編號2、3所示冒名借款犯行，各犯刑法
    第339條第1項之詐欺取財既遂、未遂罪；如附表二編號5至2
    1之詐取佣金犯行，均係犯刑法第339條第1項之詐欺取財罪
    ；附表二編號22、23之詐取佣金犯行未得逞，係同罪之未遂
    犯。如附表二編號5至8、10至11、20至21、22至23所示變造
    郵政存金定存單、亞達公司帳戶、保險單後，並進而行使之
    犯行，均係犯刑法第216條、第210條之行使變造私文書罪。
    被告盜用亞達公司、己○○印章、偽簽柳汶汎、邱瑋誠，及
    如附表二所示偽造要保人、被保險人之署押，各為該次偽造
    私文書之部分行為，其偽造、變造私文書後，復持以行使，
    偽造、變造之低度行為為行使之高度行為所吸收，均不另論
    罪。被告分別於附表一編號4（96年1月191）、附表二編號1
    至3（95年7月10日）、5至6（95年8月15日）、7至8及14至1
    5暨18至21（95年9月25日）、9至10（95年9月1日）、12至1
    3（95年9月21日）、22至23（95年11月21日）所示時間同時
    行使多件偽造、變造私文書，而觸犯數行使偽造、變造私文
    書罪，應依想像競合犯規定，各從一重之行使偽造私文書罪
    論處。又保誠人壽公司支付業績金（保險佣金），係按月
    於薪資發放時同時支付，有該公司薪資明細表在卷可稽，故
    被告於如附表二編號5至21所示之詐欺取財既遂犯行，應按
    各月依想像競合犯規定計算詐欺取財犯行之次數，即95年6
    、7、8、9月各一次詐欺取財既遂；另如附表二編號22、23
    所示之詐欺未遂犯行，亦論以一詐欺取財未遂罪。又被告所
    為如附表一編號1、2號所示之行使偽造私文書犯行，時間緊
    接，觸犯同一罪名，且為同一被保險人，顯係基於概括犯意
    為之，應依修正前連續犯之規定，論以一罪，並加重其刑。
    其所犯如附表一編號1、2之行使偽造私文書，及如附表二編
    號16所示行使偽造私文書犯行，與各該次之詐欺取財犯行間
    ，有方法與目的之牽連關係，應依修正前牽連犯之規定，從
    較重之行使偽造私文書罪論處。被告所犯上開如附表一編號
    1、2之行使偽造私文書、編號3之行使偽造私文書、詐欺取
    財未遂、編號4、5、附表二編號1至3、編號4、編號5至6、
    編號7至8及14至15暨18至21、編號9至10、編號11、編號12
    至13、編號16、編號17、編號22至23所示之行使偽造私文書
    ，及95年7、8、9月各次詐欺取財、95年11月（即附表二編
    號22、23）所示之詐欺取財未遂等數罪，犯意各別，行為互
    殊，應分論併罰之。
四、原審法院因認被告罪證明確，而予論科固屬有據。惟查：
  (一)、就附表一編號1、2所示之犯行，被告係以盜用亞達公司及
      負責人己○○印章及偽造柳汶汎署押之方式，偽造要保書
      及借款約定書，保單質借之金額為52萬9千元，原判決就
      此並未明白審認，且將偽造之「柳汶汎」署押，誤置於附
      表一編號3至5犯行部分諭知沒收，皆有未當。
  (二)、附表一編號3所示之詐欺取財犯行，因該保險業於96年1月
      19日申請終止，而未借款得逞，應屬未遂，原審法院誤認
      為既遂；另編號3至5所示各次行使偽造文書犯行，係分別
      論罪，所偽造之署押，自應置於各該次犯罪主文項下諭知
      沒收，原判決竟未為任何區分，合併宣告沒收，致主刑與
      從刑無法相互呼應。
  (三)、附表二編號16所示之犯行，犯罪時間係在96年4月24日以
      前，其罪名及科刑悉合於中華民國九十六年罪犯減刑條例
      規定之減刑條件，原判決漏未宣告減得之刑；且該次犯行
      中之詐欺取財罪，因與行使偽造私文書罪有牽連關係，而
      從較重之行使偽造私文書罪處斷，自不能重覆科刑，乃原
      判決又就此部分重覆科處有期徒刑4月，減為有期徒刑2月
      ，亦有違誤。
  (四)、被告就附表二編號1至3，編號5、6，編號7、8、14、15、
      18至21，編號9、10，編號12、13，編號22、23等分別於
      同一時間行使偽造私文書投保，或併行使變造相關財證明
      文件，應各依想像競合犯論以一罪；原判決誤以各次投保
      ，均為獨立犯意，而分別論處行使偽造私文書及行使變造
      私文書，殊有未當。另就附表二編號5至15，及編號17至2
      1所示之詐欺取財犯行，應按各月支領佣金次數，論以數
      罪；編號22、23部分則因保誠人壽公司未承保，而未領得
      佣金，應屬未遂，原判決卻分別各次投保行為，論以數罪
      ，且均以既遂科處，亦有未合。
  (五)、附表二所示各次行使偽造私文書犯行，所偽造之要保人（
      亞達公司除外）、被保險人署押，原判決漏未依法諭知沒
      收，至有違誤。
    檢察官上訴意旨認原審法院量刑及定應執行刑過輕，且就附
    表二編號16所示之詐欺取財犯行，認為有重覆論科情形，而
    執以指摘原判決不當，為有理由；且原判決既有上揭可議之
    處，自應由本院將原判決撤銷改判。審酌被告犯罪之動機、
    目的，為圖獲取佣金，一時思慮未週，所生危害非鉅，犯罪
    情節尚非嚴重，犯罪後尚能坦承犯行，並與保誠人壽公司達
    成和解，返還所領佣金，有和解筆錄在卷可稽，態度尚稱良
    好等一切情狀，分別量處如主文第2項所示之刑示懲。又被
    告前揭犯罪時間均在96年4月24日以前，且其所犯之罪，及
    量刑並無上開條例第3條所示不予減刑之情形，爰依該條例
    第2條第1項第3款、第7條規定，各將宣告刑減為2分之1，並
    定其應執行之刑及諭知易科罰金之折算標準。又查被告前未
    曾因故意犯罪而受有期徒刑以上刑之宣告，有臺灣高等法院
    被告前案紀錄表1件存卷可參，其因一時失慮，致罹刑章，
    犯後已坦承犯行，深具悔意，並已將取得之佣金退還保誠人
    壽公司，被害人柳汶汎、丙○○亦已將交付之保險金取回，
    被告經此科刑之宣告後，應知警惕而無再犯之虞，本院認對
    其所科之刑，以暫不執行為適當，爰併宣告緩刑4年，以啟
    自新。至如附表一、二所示要保書、保險單借款約定書、保
    險契約終止申請書、保險契約內容變更申請書上，偽造之署
    押，均應依刑法第219條規定宣告沒收。
五、至被告於行使如附表二編號5至23所示之偽造私文書投保後
    ，為免東窗事發，並取信於丙○○，而另偽造未經保誠人壽
    公司審核之編號00000000、00000000、00000000號保險單等
    私文書，交付丙○○，以資搪塞。公訴意旨認此部分犯行，
    涉犯刑法第216條、第210條之行使偽造私文書罪嫌，原判決
    亦於犯罪事實欄及理由欄，論斷被告係犯行使變造私文書罪
    ，然並未於主文欄就此部分犯行諭知所處刑度（原判決主文
    係諭知「犯如附表二所示2次行使變造私文書罪」，顯然不
    及於上開保險單部分），即屬漏未判決，應由原審法院補充
    判決，附此明。
據上論斷，應依刑事訴訟法第369條第1項前段、第364條、第299
條第1項前段，刑法第2條第1項、第216條、第210條、第339條第
1項、第3項、第219條、第25條第2項、第41條第1項前段、第74
條第1項第1款、第219條，修正前刑法第56條、第55條、第41條
第1項前段、第2項、第51條第5款，修正前罰金罰鍰提高標準條
例第2條，刑法施行法第1條之1，中華民國九十六年罪犯減刑條
例第2條第1項第3款、第7條、第9條，判決如主文。
本案經檢察官丁○○到庭執行職務。
中    華    民    國    97    年    10    月    9     日
            刑事第六庭  審判長法  官  李  文  雄
                              法  官  張  恩  賜
                              法  官  邱  顯  祥
上列正本證明與原本無異。
行使偽造私文書部分得上訴。
詐欺取財部分不得上訴。
如不服本判決應於收受送達後十日內向本院提出上訴書狀，其未
敘述上訴之理由者並得於提起上訴後十日內向本院補提理由書（
均須按他造當事人之人數附繕本）。
                              書記官  許  美  惠
中    華    民    國    97    年    10    月    9     日
附表一：
┌───┬──────┬──────┬──────┬───────────┐
│編號  │偽造之時間  │偽造之私文書│相關證據資料│所犯罪名及科刑        │
├───┼──────┼──────┼──────┼───────────┤
│      │            │保誠人壽公司│亞達公司之名│癸○○連續犯行使偽造私│
│ 1    │94年12月19日│人壽保險與附│義所出具，由│文書罪，處有期徒刑伍月│
│      │            │加契約要保書│亞達公司為要│，如易科罰金，以新臺幣│
│      │            │（保單號碼  │保人，柳汶汎│玖佰元折算壹日；減為有│
│      │            │00000000、  │為被保險人之│期徒刑貳月又拾伍日，如│
│      │            │00000000、  │人壽保險與附│易科罰金，以新臺幣玖佰│
│      │            │00000000號）│加契約要保書│元折算壹日。要保書及保│
│      │            │            │1份。       │險單借款約定書上偽造「│
├───┼──────┼──────┼──────┤柳汶汎」署押各壹枚沒收│
│ 2    │95年3月20日 │保險單借款約│偽簽柳汶汎名│。                    │
│      │前某日時許  │定書        │義所出具之保│                      │
│      │            │            │險單借款約定│                      │
│      │            │            │書1份。     │                      │
├───┼──────┼──────┼──────┼───────────┤
│ 3    │96年1月3日  │保險單借款約│偽簽柳汶汎名│癸○○犯行使偽造私文書│
│      │            │定書詐取借款│義所出具之保│罪，處有期徒刑月，如│
│      │            │            │險單借款約定│易科罰金，以新臺幣壹仟│
│      │            │            │書1份。     │元折算壹日，減為有期徒│
│      │            │            │            │刑壹月又拾伍日，如易科│
│      │            │            │            │罰金，以新臺幣壹仟元折│
│      │            │            │            │算壹日。偽造之「柳汶汎│
│      │            │            │            │」署押壹枚沒收。又犯詐│
│      │            │            │            │欺取財未遂罪，處有期徒│
│      │            │            │            │刑月，如易科罰金，以│
│      │            │            │            │新臺幣壹仟元折算壹日，│
│      │            │            │            │減為有期徒刑壹月又拾伍│
│      │            │            │            │日，如易科罰金，以新臺│
│      │            │            │            │幣壹仟元折算壹日。    │
├───┼──────┼──────┼──────┼───────────┤
│ 4    │96年1月19日 │保險契約終止│柳汶汎之名義│癸○○犯行使偽造私文書│
│      │            │申請書（保單│所出具之保險│罪，處有期徒刑月，如│
│      │            │號碼00000000│契約終止申請│易科罰金，以新臺幣壹仟│
│      │            │、00000000、│書3份。     │元折算壹日，減為有期徒│
│      │            │00000000號）│            │刑壹月又拾伍日，如易科│
│      │            │            │            │罰金，以新臺幣壹仟元折│
│      │            │            │            │算壹日。偽造之「柳汶汎│
│      │            │            │            │」署押枚沒收。      │
├───┼──────┼──────┼──────┼───────────┤
│ 5    │96年1月25日 │保險契約內容│偽簽柳汶汎之│癸○○犯行使偽造私文書│
│      │            │變更申請書  │夫邱瑋誠名義│罪，處有期徒刑月，如│
│      │            │            │所出具之保險│易科罰金，以新臺幣壹仟│
│      │            │            │契約內容變更│元折算壹日，減為有期徒│
│      │            │            │申請書1份。 │刑壹月又拾伍日，如易科│
│      │            │            │            │罰金，以新臺幣壹仟元折│
│      │            │            │            │算壹日。偽造之「邱瑋誠│
│      │            │            │            │」署押壹枚沒收。      │
└───┴──────┴──────┴──────┴───────────┘
附表二：
┌──┬───┬────┬────┬───┬─────────┬──────┬──────────┐
│編號│偽造之│偽造保單│偽造之要│偽造之│變造之財力證明文件│相關證據資料│所犯罪名及科刑      │
│    │時間  │之號碼  │保人    │被保險│及其變造手法      │            │                    │
│    │      │        │        │人    │                  │            │                    │
├──┼───┼────┼────┼───┼─────────┼──────┼──────────┤
│ 1  │95年7 │00000000│亞達公司│丙○○│                  │1、保誠人壽 │癸○○犯行使偽造私文│
│    │月10日│        │        │      │                  │   公司要保 │書罪，處有期徒刑伍月│
│    │      │        │        │      │                  │   書1份。  │，如易科罰金，以新臺│
│    │      │        │        │      │                  │            │幣壹仟元折算壹日，減│
├──┼───┼────┼────┼───┼─────────┼──────┤為有期徒刑貳月又拾伍│
│ 2  │95年7 │00000000│亞達公司│吳友三│                  │1、保誠人壽 │日，如易科罰金，以新│
│    │月10日│        │        │      │                  │   公司要保 │臺幣壹仟元折算壹日。│
│    │      │        │        │      │                  │   書1份。  │偽造之要保書上「吳佩│
│    │      │        │        │      │                  │            │君」、「吳友三」    │
├──┼───┼────┼────┼───┼─────────┼──────┤、「吳佩玲」署押各壹│
│ 3  │95年7 │00000000│亞達公司│吳佩玲│                  │1、保誠人壽 │枚均沒收。          │
│    │月10日│        │        │      │                  │   公司要保 │                    │
│    │      │        │        │      │                  │   書1份。  │                    │
├──┼───┼────┼────┼───┼─────────┼──────┼──────────┤
│ 4  │95年7 │00000000│亞達公司│丙○○│                  │1、保誠人壽 │癸○○犯行使偽造私文│
│    │月12日│        │        │      │                  │   公司要保 │書罪，處有期徒刑月│
│    │      │        │        │      │                  │   書1份。  │，如易科罰金，以新臺│
│    │      │        │        │      │                  │            │幣壹仟元折算壹日，減│
│    │      │        │        │      │                  │            │為有期徒刑壹月又拾伍│
│    │      │        │        │      │                  │            │日，如易科罰金，以新│
│    │      │        │        │      │                  │            │臺幣壹仟元折算壹日。│
│    │      │        │        │      │                  │            │偽造之要保書上「吳佩│
│    │      │        │        │      │                  │            │君」署押壹枚沒收。  │
├──┼───┼────┼────┼───┼─────────┼──────┼──────────┤
│ 5  │95年8 │00000000│庚○○  │吳惠婷│1、取用乙○○○所 │1、保誠人壽 │癸○○犯行使偽造私文│
│    │月15日│        │        │      │有之郵政定期儲金定│   公司要保 │書罪，處有期徒刑月│
│    │      │        │        │      │存單影本（編號0342│   書4份。  │，如易科罰金，以新臺│
├──┼───┼────┼────┼───┤6444號）為底稿，將│2、乙○○○ │幣壹仟元折算壹日，減│
│ 6  │95年8 │00000000│庚○○  │吳惠婷│戶名「乙○○○」變│   所有之郵 │為有期徒刑貳月，如易│
│    │月15日│        │        │      │造為庚○○。      │   政定期儲 │科罰金，以新臺幣壹仟│
│    │      │        │        │      │2、取用丑○○所有 │   金定存單 │元折算壹日。偽造之要│
│    │      │        │        │      │之郵政定期儲金定存│   影本及變 │保書上「庚○○」、「│
│    │      │        │        │      │單影本（編號034264│   造姓名為 │吳惠婷」、署押各貳枚│
│    │      │        │        │      │45號）為底稿，將戶│   庚○○之 │均沒收。            │
│    │      │        │        │      │名「丑○○」變造為│   郵政定期 │                    │
│    │      │        │        │      │庚○○。          │   儲金定存 │                    │
├──┼───┼────┼────┼───┤                  │   單影本各 ├──────────┤
│ 7  │95年9 │00000000│庚○○  │庚○○│                  │   1份（編號│癸○○犯編號7、8、14│
│    │月25日│        │        │      │                  │   00000000 │、15、18至21之行使偽│
│    │      │        │        │      │                  │   號）。   │造私文書一罪，處有期│
├──┼───┼────┼────┼───┤                  │3、丑○○所 │徒刑拾月，減為有期徒│
│ 8  │95年9 │00000000│庚○○  │庚○○│                  │   有之郵政 │刑伍月，如易科罰金，│
│    │月25日│        │        │      │                  │   定期儲金 │以新臺幣壹仟元折算壹│
│    │      │        │        │      │                  │   定存單影 │日。偽造之要保書上「│
│    │      │        │        │      │                  │   本及變造 │庚○○」、「壬○○」│
│    │      │        │        │      │                  │   姓名為葉 │、「乙○○○」、「江│
│    │      │        │        │      │                  │   明珠之郵 │克立」、「丑○○」、│
│    │      │        │        │      │                  │   政定期儲 │「林沛慈」署押均沒收│
│    │      │        │        │      │                  │   金定存單 │。                  │
│    │      │        │        │      │                  │   影本各1份│                    │
│    │      │        │        │      │                  │   （編號034│                    │
│    │      │        │        │      │                  │   26445號）│                    │
│    │      │        │        │      │                  │   。       │                    │
├──┼───┼────┼────┼───┼─────────┼──────┼──────────┤
│ 9  │95年9 │00000000│壬○○  │壬○○│                  │1、保誠人壽 │癸○○犯行使偽造私文│
│    │月1日 │        │        │      │                  │   公司要保 │書罪，處有期徒刑月│
│    │      │        │        │      │                  │   書1份。  │，如易科罰金，以新臺│
│    │      │        │        │      │                  │            │幣壹仟元折算壹日，減│
├──┼───┼────┼────┼───┼─────────┼──────┤為有期徒刑貳月，如易│
│ 10 │95年9 │00000000│子○○  │子○○│1、取用乙○○○所 │1、保誠人壽 │科罰金，以新臺幣壹仟│
│    │月1日 │        │        │      │有之郵政定期儲金定│   公司要保 │元折算壹日。偽造之要│
│    │      │        │        │      │存單影本（編號0342│   書2份。  │保書上「壬○○」、「│
│    │      │        │        │      │6444號）為底稿，將│2、乙○○○ │子○○」署押均沒收。│
│    │      │        │        │      │戶名「乙○○○」變│   所有之郵 │                    │
│    │      │        │        │      │造為子○○。      │   政定期儲 │                    │
│    │      │        │        │      │2、取用亞達公司向 │   金定存單 │                    │
├──┼───┼────┼────┼───┤遠東國際商業銀行所│   及變造姓 ├──────────┤
│ 11 │95年7 │00000000│子○○  │子○○│申請設立之00000000│   名為廖美 │癸○○犯行使偽造私文│
│    │月21日│        │        │      │011461號帳戶，戶名│   芬之郵政 │書罪，處有期徒刑月│
│    │      │        │        │      │「亞達國際公司」變│   定期儲存 │，如易科罰金，以新臺│
│    │      │        │        │      │造為子○○。      │   單影本各1│幣壹仟元折算壹日，減│
│    │      │        │        │      │                  │   份（編號 │為有期徒刑壹月又拾伍│
│    │      │        │        │      │                  │   00000000 │日，如易科罰金，以新│
│    │      │        │        │      │                  │   號）     │臺幣壹仟元折算壹日。│
│    │      │        │        │      │                  │3、亞達公司 │偽造之要保書上「廖美│
│    │      │        │        │      │                  │   向遠東國 │芬」署押沒收。      │
│    │      │        │        │      │                  │   際商業銀 │                    │
│    │      │        │        │      │                  │   行所申請 │                    │
│    │      │        │        │      │                  │   設立之022│                    │
│    │      │        │        │      │                  │   000000000│                    │
│    │      │        │        │      │                  │   11461號帳│                    │
│    │      │        │        │      │                  │   戶戶名經 │                    │
│    │      │        │        │      │                  │   變更為廖 │                    │
│    │      │        │        │      │                  │   美芬之帳 │                    │
│    │      │        │        │      │                  │   戶封面影 │                    │
│    │      │        │        │      │                  │   本1份。  │                    │
├──┼───┼────┼────┼───┼─────────┼──────┼──────────┤
│ 12 │95年9 │00000000│寅○○  │寅○○│                  │1、保誠人壽 │癸○○犯行使偽造私文│
│    │月21日│        │        │      │                  │   公司要保 │書罪，處有期徒刑月│
│    │      │        │        │      │                  │   書1份。  │，如易科罰金，以新臺│
│    │      │        │        │      │                  │            │幣壹仟元折算壹日，減│
├──┼───┼────┼────┼───┼─────────┼──────┤為有期徒刑貳月，如易│
│ 13 │95年9 │00000000│寅○○  │寅○○│                  │1、保誠人壽 │科罰金，以新臺幣壹仟│
│    │月21日│        │        │      │                  │   公司要保 │元折算壹日。偽造之要│
│    │      │        │        │      │                  │   書1份。  │保書上「寅○○」署押│
│    │      │        │        │      │                  │            │均沒收。            │
├──┼───┼────┼────┼───┼─────────┼──────┼──────────┤
│ 14 │95年9 │00000000│壬○○  │壬○○│                  │1、保誠人壽 │行使偽造私文書部分，│
│    │月25日│        │        │      │                  │   公司要保 │與編號7、8、18至21合│
│    │      │        │        │      │                  │   書1份。  │併論科。            │
│    │      │        │        │      │                  │            │                    │
├──┼───┼────┼────┼───┼─────────┼──────┤                    │
│ 15 │95年9 │00000000│壬○○  │壬○○│                  │1、保誠人壽 │                    │
│    │月25日│        │        │      │                  │   公司要保 │                    │
│    │      │        │        │      │                  │   書1份。  │                    │
├──┼───┼────┼────┼───┼─────────┼──────┼──────────┤
│ 16 │95年6 │00000000│辛○○  │辛○○│                  │1、保誠人壽 │癸○○犯行使偽造私文│
│    │月23日│        │        │      │                  │   公司要保 │書罪，處有期徒刑月│
│    │      │        │        │      │                  │   書1份。  │，如易科罰金，以新臺│
│    │      │        │        │      │                  │            │幣玖佰元折算壹日，減│
│    │      │        │        │      │                  │            │為有期徒刑壹月又拾伍│
│    │      │        │        │      │                  │            │日，如易科罰金，以新│
│    │      │        │        │      │                  │            │臺幣玖佰元折算壹日。│
│    │      │        │        │      │                  │            │偽造之要保書上「詹勳│
│    │      │        │        │      │                  │            │明」署押沒收。      │
├──┼───┼────┼────┼───┼─────────┼──────┼──────────┤
│ 17 │95年7 │00000000│戊○○  │陳建輝│                  │1、保誠人壽 │癸○○犯行使偽造私文│
│    │月25日│        │        │      │                  │   公司要保 │書罪，處有期徒刑月│
│    │      │        │        │      │                  │   書1份。  │，如易科罰金，以新臺│
│    │      │        │        │      │                  │            │幣壹仟元折算壹日，減│
│    │      │        │        │      │                  │            │為有期徒刑壹月又拾伍│
│    │      │        │        │      │                  │            │日，如易科罰金，以新│
│    │      │        │        │      │                  │            │臺幣壹仟元折算壹日。│
│    │      │        │        │      │                  │            │偽造之要保書上「林秀│
│    │      │        │        │      │                  │            │裕」、「陳建輝」    │
│    │      │        │        │      │                  │            │署押均沒收。        │
├──┼───┼────┼────┼───┼─────────┼──────┼──────────┤
│ 18 │95年9 │00000000│乙○○○│江克立│                  │1、保誠人壽 │行使偽造私文書部分，│
│    │月25日│        │        │      │                  │   公司要保 │與7、8、14、15合併論│
│    │      │        │        │      │                  │   書1份。  │科。                │
├──┼───┼────┼────┼───┼─────────┼──────┤                    │
│ 19 │95年9 │00000000│乙○○○│江克立│                  │1、保誠人壽 │                    │
│    │月25日│        │        │      │                  │   公司要保 │                    │
│    │      │        │        │      │                  │   書1份。  │                    │
├──┼───┼────┼────┼───┼─────────┼──────┤                    │
│ 20 │95年9 │00000000│丑○○  │林沛慈│將丑○○在國泰世華│1、保誠人壽 │                    │
│    │月25日│        │        │      │商業銀行之編號GK02│   公       │                    │
│    │      │        │        │      │43368號儲蓄存款存 │   司要保書1│                    │
├──┼───┼────┼────┼───┤單，將不詳之金額變│   份。     │                    │
│ 21 │95年9 │00000000│丑○○  │林沛慈│造為「新台幣600萬 │2、變造金額 │                    │
│    │月25日│        │        │      │元」。            │   之國泰世 │                    │
│    │      │        │        │      │                  │   華銀行儲 │                    │
│    │      │        │        │      │                  │   蓄存款存 │                    │
│    │      │        │        │      │                  │   單1份（編│                    │
│    │      │        │        │      │                  │   號GK02433│                    │
│    │      │        │        │      │                  │   68號）   │                    │
├──┼───┼────┼────┼───┼─────────┼──────┼──────────┤
│ 22 │95年11│00000000│柳汶汎  │甲○○│1、將柳汶汎向興農 │1、保誠人壽 │癸○○犯行使偽造私文│
│    │月21日│        │        │      │人壽所購買之L00084│   公       │書罪，處有期徒刑月│
│    │      │        │        │      │5061號興農松永增額│   司要保書1│，如易科罰金，以新臺│
├──┼───┼────┼────┼───┤養老保險單1份，金 │   份。     │幣壹仟元折算壹日，減│
│ 23 │95年11│00000000│柳汶汎  │甲○○│額自「0000000」變 │2、柳汶汎向 │為有期徒刑貳月，如易│
│    │月21日│        │        │      │造為「00000000」。│   興農人壽 │科罰金，以新臺幣壹仟│
│    │      │        │        │      │2、將柳汶汎向大都 │   所購買之 │元折算壹日。偽造之要│
│    │      │        │        │      │會人壽所購入之編號│   保險單（ │保書上「柳汶汎」、「│
│    │      │        │        │      │0000000000號保險單│   編號L0008│甲○○」署押均沒收。│
│    │      │        │        │      │內一次繳納之保險費│   0000000  │                    │
│    │      │        │        │      │「0000000」變造為 │   號）及變 │                    │
│    │      │        │        │      │「00000000」。    │   造後之保 │                    │
│    │      │        │        │      │                  │   險單各1份│                    │
│    │      │        │        │      │                  │   。       │                    │
│    │      │        │        │      │                  │3、柳汶汎向 │                    │
│    │      │        │        │      │                  │   大都會人 │                    │
│    │      │        │        │      │                  │   壽所購入 │                    │
│    │      │        │        │      │                  │   之保險單 │                    │
│    │      │        │        │      │                  │   （0000000│                    │
│    │      │        │        │      │                  │   04202 號 │                    │
│    │      │        │        │      │                  │   ）及變造 │                    │
│    │      │        │        │      │                  │   後之保險 │                    │
│    │      │        │        │      │                  │   單各1份。│                    │
├─┬┴───┴────┴────┴───┴─────────┴──────┴──────────┤
│附│癸○○又犯編號11、17詐欺取財一罪，處有期徒刑月，如易科罰金，以新臺幣壹仟元折算壹日，減為有│
│  │期徒刑貳月，如易科罰金，以新臺幣壹仟元折算壹日。又犯編號5、6詐欺取財一罪，處有期徒刑月，如│
│  │易科罰金，以新臺幣壹仟元折算壹日，減為有期徒刑貳月，如易科罰金，以新臺幣壹仟元折算壹日。又犯│
│  │編號7至10、12至15、18至21詐欺取財一罪，處有期徒刑拾月，減為有期徒刑伍月，如易科罰金，以新臺 │
│  │幣壹仟元折算壹日。又犯編號22、23詐欺取財一罪，未遂，處有期徒刑貳，如易科罰金，以新壹幣壹仟元│
│註│折算壹日，減為有期徒刑壹月，如易科罰金，以新臺幣壹仟元折算壹日。                            │
└─┴──────────────────────────────────────────────┘
附錄論罪科刑法條
中華民國刑法第210條
（偽造變造私文書罪）
偽造、變造私文書，足以生損害於公眾或他人者，處5年以下有
期徒刑。
中華民國刑法第216條
（行使偽造變造或登載不實之文書罪）
行使第210條至第215條之文書者，依偽造、變造文書或登載不實
事項或使登載不實事項之規定處斷。
中華民國刑法第339條
（普通詐欺罪）
意圖為自己或第三人不法之所有，以詐術使人將本人或第三人之
物交付者，處5年以下有期徒刑、拘役或科或併科1千元以下罰金
。
以前項方法得財產上不法之利益或使第三人得之者，亦同。
前二項之未遂犯罰之。


司法院資訊處製作；財團法人民間司法改革基金會備份。
